臺灣士林地方法院刑事判決　　　　　　　　　　　　　九十一年度易字第六八號
　　聲　請　人　臺灣士林地方法院檢察署檢察官
　　被　　　告　甲○○
　　　　　　　　溫玉鴛
右列被告等因違反能源法案件，經檢察官聲請簡易判決處刑（九十年度偵字第九八一
三號、九十一年度偵字第五二號），本院訊問被告後（九十一年度簡字第七八八號）
，認不得為簡易判決處刑，改依通常程序審理，本院判決如左：
    主  文
本件免訴。
    理  由
一、聲請意旨如附件簡易判決處刑書所載。
二、按犯罪後之法律已廢止其刑罰者，應諭知免訴之判決，並得不經言詞辯論為之，
    刑事訴訟法第三百零二條第四款、第三百零七條定有明文。查被告於上開行為後
    ，石油管理法業經總統於九十年十月十一日公布，並自同年月十三日生效，新制
    定之石油管理法第五十五條規定：「自本法施行之日起，能源管理法有關石油之
    規定，不再適用」。又同法第二條第一項第一款、第四款明定：「石油：指石油
    原油、瀝青礦原油及石油製品。石油製品：指石油經蒸餾、精煉或摻配所得，以
    能源為主要用途之製品，包括汽油、柴油、煤油、輕油、液化石油氣、航空燃油
    及燃料油。」；再同法第十七條第一、二項規定：「經營汽油、柴油或供車輛使
    用之液化石油氣之零售業務者，應設置加油站、加氣站或漁船加油站。但石油煉
    製業，輸入業或汽、柴油批發業供自用加儲油（氣）設施業者或非供車輛使用汽
    油或柴油之零售，不在此限。經營加油站、加氣站或漁船加油站業務者，應向直
    轄市、縣（市）主管機關申請核准設站；設站完成並經直轄市、縣（市）主管機
    關審查合格，報請中央主管機關核發加油站、加氣站或漁船加油站經營許可執照
    後，始得營業。」；另同法第四十條第一項第二款、第三項亦分別規定：「有下
    列各款情事之一者，處新臺幣一百萬元以上五百萬元以下罰鍰：第二款：違反第
    十七條第一項或第二項規定，經營汽、柴油或供車輛使用之液化石油氣零售業務
    」「有第一項各款情形之一而致生公共危險者，處二年以下有期徒刑、拘役或科
    或併科新臺幣六十萬元以上三百萬元以下罰金。」是按新制定之石油管理法對於
    未經申請核准設站及取得加油站經營許可執照，而經營汽油之零售業務者，改科
    以行政罰鍰，僅因其行為因而致生公共危險者，始論處刑事罰，從而，依上開規
    定，應認自九十年十月十三日起，經營汽油之零售業務，除有致生公共危險之情
    形外，應僅依石油管理法第四十條第一項之規定，科以行政罰鍰，即已由應依能
    源管理法第二十條之一規定處以刑事罰，改依石油管理法第四十條第一項第二款
    規定處以行政罰，而廢止刑罰規定。
三、訊據被告甲○○，對於右開時、地未經許可而經營銷售石油之事實坦承不諱，被
    告溫玉鴛則坦承有受僱於被告甲○○為加油工之事實，然辯稱：不知是違法云云
    ，查：證人童仁華於警訊及偵查中證述曾至上開「大方洗車場」加油等情不諱，
    且被告溫玉鴛自承該加油站未標示任何油品名稱，伊亦不知出售何種油品，且賣
    油從未開過任何收據或發票等語，此顯係與一般正常之加油站迴異，被告溫玉鴛
    當無不知此即未經許可之地下油行之理，所辯不足採信，而被告等銷售之油品，
    經中國石油股份有限公司（下稱：中油公司）煉製研究所燃料檢測研究室檢測結
    果，認符合經濟部經（８８）能字第八八四六二二一九號公告之能源產品認定基
    準表所列之「汽油」項目第二款之規格，此有中油公司行銷事業部台北營業處九
    十年八月二十四日９０北直銷字第３５７─０１─０９２號函及該公司煉製研究
    所燃料檢測研究室九十年八月十六日ＦＺ000000000號檢驗報告各一份
    在卷可稽，並扣得加油機壹台、加油管乙條、加油槍壹支、加油槽壹個（內有汽
    油約五十公升）、扣押證明筆錄、九十年七月十三日台北市政府警察局士林分局
    實地檢查記錄表等在卷可憑，是被告二人未經許可而銷售汽油之事實堪可認定。
    惟被告銷售汽油予不特定人之行為，依九十年十月十一日公布施行之石油管理法
    第五十五條之規定，已不再適用能源管理法相關刑責之規定；再被告違反石油管
    理法第十六條、第十七條之行為，依同法第四十條第一項之規定，僅屬行政罰範
    疇，非得以刑罰追訴處罰，雖同法第四十條第三項之規定，有同條第一項各款情
    形之一而致生公共危險者，仍有刑罰之處罰，惟查石油管理法第四十條第三項有
    關「致生公共危險」之客觀構成要件與能源管理法第二十條之一不同，依罪刑法
    定原則，被告行為既係在石油管理法公布施行之前，自不能以上述罪責相繩，揆
    諸前開規定，被告行為後，法律已廢止有關汽油零售業有關刑事罰之規定，而被
    告之犯行亦與石油管理法第四十條第三項之犯行有間，本件爰不經言詞辯論，逕
    為諭知免訴之判決。
據上論斷，應依刑事訴訟法第四百五十二條、第三百零二條第四款、第三百零七條，
判決如主文。
中      華      民      國     九十一     年      九     月    二十     日
          臺灣士林地方法院刑事第三庭
                                          法  官  楊  迺  伶
右正本證明與原本無異。
如不服本判決，應於判決送達後十日內，向本院提出上訴狀。
                                          書記官  趙  彩  彤
中      華      民      國     九十一     年      九     月    二十四   日
